【裁判字號】    90,自,561
【裁判日期】    901226
【裁判案由】    妨害自由
【裁判全文】
臺灣高雄地方法院刑事判決                            九十年度自字第五六一號
    自  訴  人  乙○○
    被      告  丙○○
右列被告因妨害自由案件，經自訴人提起自訴，本院判決如左：
    主  文
丙○○無罪。
    理  由
一、自訴意旨詳如附件自訴狀。
二、按犯罪事實應依証據認定之，無証據不得推定其犯罪事實，又不能証明被告犯罪
    者，應諭知無罪之判決，刑事訴訟法第一百五十四條、第三百零一條第一項分別
    定有明文。
三、訊據被告堅決否認有何妨害自由之犯行，辯稱：法院判決甲○○○應該賠我一百
    二十六萬八千三百元，我是去向他們討債的；甲○○○與自訴人是夫妻，所以我
    到自訴人家裡找自訴人夫妻要債；甲○○○住在自訴人家裡；我們是鄰居，相隔
    約一百公尺，所以我知道。進去自訴人家裡後向甲○○○要錢等語，並提出本院
    八十七年簡上字第二一五號和解筆錄影本一份為證。經查，本件高雄縣岡山鎮○
    ○路二八七巷八號之住宅，雖係自訴人之住處，且自訴人與證人甲○○○於八十
    六年三月間已經離婚，然證人即自訴人之前夫甲○○○之戶籍，於本件案件發生
    時（即九十年九月四日），仍設在與自訴人相同之高雄縣岡山鎮○○路二八七巷
    八號，事發後證人甲○○○始將戶籍遷到岡山鎮○○路六十五號之事實，業經證
    人甲○○○於本院審理中證述明確（見本院九十年十二月十二日訊問筆錄），是
    該住宅雖為自訴人之住處，惟亦屬證人甲○○○之住處，應可確認。被告丙○○
    於進入該屋時並未先徵求屋主即自訴人之同意，雖為自訴人陳述明確，惟依當時
    現場之情況，被告亦係進入證人甲○○○之住處，因之，是否可認定被告係擅自
    進入自訴人之住宅，已非無疑。又按刑法第三百零六條第一項規定之所謂「侵入
    」係指未得有支配或管理權人之允許，擅自入內者而言，故如已得其允許者，則
    無論為明示或默示，則均非侵入。經查被告前往自訴人之住處向證人甲○○○催
    討債務，有本院八十七年簡上字第二一五號和解筆錄影本一份為證。是被告係以
    索討債務之意思為找自訴人之前夫甲○○○還債而進入自訴人之住宅，衡諸民間
    習慣及公序良俗，不能謂無「正當理由」。核本件要屬債務不履行之民事糾葛，
    尚與妨害自由之構成要件不符。此外，復查無其他積極證據足認被告有妨害自由
    罪，其犯罪尚屬不能證明，揆諸首開法條意旨，自應為其無罪判決之諭知。
據上論斷，應依刑事訴訟法第三百零一條第一項，判決如主文。
中    華    民    國    九十    年      十二      月        二十六      日
                                  臺灣高雄地方法院刑事第七庭
                                              法  官  陳  信  伍
右正本證明與原本無異。
如不服本判決，應於判決送達後十日內，向本院提出上訴狀。
                                              書記官  吳  良  美
中    華    民    國    九十    年      十二      月        二十六      日


司法院資訊處製作；財團法人民間司法改革基金會備份。
